【裁判字號】    90,上易,3780
【裁判日期】    901225
【裁判案由】    違反健康食品管理法
【裁判全文】
臺灣高等法院刑事判決                            九十年度上易字第三七八○號
    上  訴  人  臺灣臺北地方法院檢察署檢察官
    被      告  甲○○
    選任辯護人  吳焜梁
右上訴人因被告違反健康食品管理法案件，不服臺灣臺北地方法院九十年度簡上字第
一五九號，中華民國九十年九月二十七日第一審判決（聲請簡易處刑案號：臺灣臺北
地方法院檢察署八十九年度偵字第一五一一號，原審法院認為應適用通常程序審判）
，提起上訴，本院判決如左：
    主  文
原判決撤銷。
甲○○違反食品非依健康食品管理法之規定，不得廣告為健康食品之規定，處有期徒
刑伍月，如易科罰金，以佰元折算壹日。
    事  實
一、甲○○為臺北市○○○路○段二十一號十樓景華藥品有限公司（以下稱景華公司
    ）之負責人，該公司所進口輸入販售之食品「你茲美得蜂膠軟膠囊」，並未依健
    康食品管理法之規定申請許可為健康食品，於民國八十八年十一月間，在其所發
    行之家庭健康指南季刊上，介紹蜂膠產品，內容並載明蜂膠可強化細胞膜、抗過
    敏、提高免疫力、抑制前列腺素生長等文字，搭配該版頁右方「你茲美得蜂膠軟
    膠囊」產品廣告，將「你茲美得蜂膠軟膠囊」一般食品，散佈訊息具有特定保健
    功效，廣告為健康食品。
二、案經台北市政府衛生局移送台灣台北地方法院檢察署檢察官偵查後聲請以簡易判
    決處刑。原審法院簡易庭為第一審判決後，上訴原審法院普通合議庭，改依通常
    程序，自為第一審判決。
    理  由
一、訊據被告甲○○，坦承為景華公司負責人及家庭健康指南季刊之發行人，且有進
    口「你茲美得蜂膠軟膠囊」，惟矢口否認有違反健康食品管理法之犯行，辯稱其
    雖擔任家庭健康指南季刊之發行人，但並非實際撰稿人，實際撰稿人為公司職員
    林雅文，其並未細讀家庭健康指南季刊之內容，無犯罪之故意云云。
二、然查：
（一）被告為負責人之景華公司，進口輸入「你茲美得蜂膠軟膠囊」食品，並未依健
      康食品管理法之規定，取得行政院衛生署核發之健康食品許可證，有行政院衛
      生署九十年五月二十一日衛署食字第九○○○二八七六三號函在卷可稽。故該
      「你茲美得蜂膠軟膠囊」僅為一般食品，而非健康食品衛生法規定之健康食品
      。且該食品進口前，行政院衛生署已函知景華公司不得有虛偽、誇張或易使人
      有誤認醫藥之效能及其他有關事項，均應符合食品衛生管理法令之規定，亦有
      同署八十七年八月三日衛署食字第八七○三六九九五號函附卷可稽。
（二）家庭健康指南季刊第二十二頁版面右上方廣告販售該蜂膠軟膠囊，同頁其餘版
      面搭配文章詳述蜂膠之功效，並明確記載對人體具有強化細胞膜、抗過敏、提
      高免疫力、抑制前列腺素生長等文字，有該家庭健康指南季刊在卷可查。而依
      健康食品管理法第二條之規定，健康食品係指提供特殊營養素或具有特定保健
      功效，特別加以標示或廣告，非以治療、矯正人類疾病為目的之食品。第六條
      第二項規定，食品標示或廣告提供特殊營養素或具有特定保健功效者，應依本
      法之規定辦理之。被告以廣告散佈其食品可提高免疫力等特定保健功效之文字
      ，係將一般食品廣告為健康食品，不限於廣告上標示「健康食品」四個文字為
      必要。
（三）證人林雅文雖證稱家庭健康指南季刊第二十二頁之文章為其書寫，廣告為其所
      編排，被告不知道云云。然被告自承為家庭健康指南季刊發行人，且為景華公
      司負責人，「你茲美得蜂膠軟膠囊」食品又係由景華公司進口輸入販售，該廣
      告及銷售食品之利益，均為被告所得，若非其指示並交付相關食品成品、廣告
      資料予林雅文，林雅文又何能編排廣告，將促銷文章與產品廣告放置一頁，又
      何以自行作主，擅自將宣傳保健功效之文字刊登在該公司為促銷商品之季刊上
      ？況林雅文為公司職員，在公司老闆甲○○涉訟之情況下，其所為證詞因受僱
      保有工作而有所迴護，自不足採。
（四）綜上所述，被告所辯，應屬卸責之詞，不足採信，其罪證明確，犯行洵堪認定
      ，應予依法論科。
三、核被告所為，係違反健康食品管理法第六條第一項之規定，犯同法第二十一條第
    一項之罪。公訴人起訴法條認被告犯同法第二十一條第二項之罪，惟其起訴之犯
    罪事實，係記載被告犯同條第一項罪之事實，本院自得加以審判，並變更起訴法
    條。
四、原審未詳予研求，遽為被告無罪之諭知，自有未合。公訴人上訴意旨，仍指被告
    涉犯健康食品管理法第二十一條第二項之罪，雖不足採，但指摘原審無罪判決不
    當，尚非全無理由，應由本院予以撤銷改判，爰審酌被告之品行、素行、犯罪之
    動機、情節、所生之損害、犯罪後之態度及其他一切情狀，乃判處與原審簡易庭
  相同如主文第二項所示之刑，並諭知易科罰金之折算標準，以示懲儆。
五、據上論斷，應依刑事訴訟法第三百六十九條第一項前段、第三百六十四條、第二
    百九十九條第一項前段、健康食品管理法第六條第一項、第二十一條第一項、刑
    法第十一條前段、第四十一條第一項前段、罰金罰鍰提高標準第二條，判決如主
    文。
本案經檢察官柯麗鈴到庭執行職務。
中      華      民      國     九十     年    十二      月    二十五    日
                            臺灣高等法院刑事第五庭
                                審判長法  官  趙  功  恆
                                      法  官  楊  貴  雄
                                      法  官  林  立  華
右正本證明與原本無異。
不得上訴。
                                      書記官  孫  佩  琳
中      華      民      國     九十     年    十二      月    二十五    日
附錄本案論罪科刑法條全文：
健康食品管理法第六條
食品非依本法之規定，不得標示或廣告為健康食品。
食品標示或廣告提供特殊營養素或具有特定保健功效者，應依本法之規定辦理之。
健康食品管理法第二十一條第一項
未經核准擅自製造或輸入健康食品或違反第六條第一項規定者，處三年以下有期徒刑
，得併科新台幣一百萬元以下罰金。


司法院資訊處製作；財團法人民間司法改革基金會備份。
